【裁判字號】    97,交聲,1189
【裁判日期】    971027
【裁判案由】    聲明異議
【裁判全文】
臺灣彰化地方法院交通事件裁定
原處分機關  交通部公路總局臺中區監理所彰化監理站
異  議  人  甲○○
上列異議人即受處分人因違反道路交通管理處罰條例案件，對於
交通部公路總局臺中區監理所彰化監理站於民國97年8月12日所
為之處分（原處分案號：彰監四字第裁64-Z00000000號），聲明
異議，本院裁定如下：
    主  文
原處分關於裁處罰鍰部分撤銷。
前項撤銷部分，不罰。
    理  由
一、按行為後法律或自治條例有變更者，適用行政機關最初裁處
    時之法律或自治條例。但裁處前之法律或自治條例有利於受
    處罰者，適用最有利於受處罰者之規定，行政罰法第5條定
    有明文。查異議人即受處分人甲○○行為後，道路交通管理
    處罰條例第35條第1項業於民國94年12月28日修正公布，並
    於95年7月1日施行，比較修法前後對於汽車駕駛人，駕駛汽
    車經測試檢定有酒精濃度超過規定標準之之違規行為均處汽
    車駕駛人新臺幣（下同）15,000以上60,000萬元以下罰鍰，
    並當場移置保管其車輛及吊扣其駕駛執照1年而無不同，依
    行政罰法第5條規定，自應適用行政機關最初裁處時之法律
    即現行道路交通管理處罰條例第35條第1項第1款規定論處，
    核先敘明。
二、次按汽車駕駛人飲用酒類或其他類似物後其吐氣所含酒精濃
    度超過每公升0．25毫克或血液中酒精濃度超過百分之0．05
    以上者，不得駕車，道路交通安全規則第114條第2款定有明
    文。又汽車駕駛人，駕駛汽車經測試檢定有酒精濃度超過規
    定標準者，處15,000以上60,000萬元以下罰鍰，並當場移置
    保管其車輛及吊扣其駕駛執照1年，道路交通管理處罰條例
    第35第1項第1款亦有明定。另按95年2月5日施行之行政罰法
    第26條第1項規定，一行為同時觸犯刑事法律及違反行政法
    上義務規定者，依刑事法律處罰之。但其行為應處以其他種
    類行政罰或得沒入之物而未經法院宣告沒收者，亦得裁處之
    。同條第2項復規定，前項行為如經不起訴處分或為無罪、
    免訴、不受理、不付審理之裁判確定者，得依違反行政法上
    義務規定處罰之。究其立法目的，一行為同時觸犯刑事法律
    及違反行政法上義務規定時，由於刑罰與行政罰同屬對不法
    行為之制裁，而刑罰之懲罰作用較強，故依刑事法律處罰，
    即足資警惕時，實無一事二罰再處行政罰之必要。且刑事法
    律處罰，由法院依法定程序為之，較符合正當法律秩序，應
    予優先適用，但罰鍰以外之沒入或其他種類行政罰，因兼具
    維護公共秩序之作用，為達行政目的，行政機關仍得併予裁
    處。
三、原處分意旨略以：異議人即受處分人甲○○於92年4月6日23
    時許起至翌日凌晨1時許止，與友人飲酒後，已不能安全駕
    駛動力交通工具，仍駕駛車牌號碼ＵB-6550號自用小客車，
    由員林交流道上國道一號公路，欲前往嘉義縣。嗣於92年4
    月7日凌晨2時45分許，於國道一號公路225公里南向處，為
    內政部警政署國道公路警察局第三警察隊員警查獲，經測得
    其吐氣酒精濃度達每公升0‧67毫克，原舉發機關因認異議
    人有酒精濃度超過規定標準之違規事實，而填製公警局交字
    第Z00000000號舉發違反道路交通管理事件通知單舉發。爰
    裁罰新台幣5萬5千元整，並吊扣駕駛執照12月等語。
四、異議人聲明異議意旨略以：伊因本件酒後駕駛，業經刑事案
    件判處罪刑確定在案，且已執行完畢，伊亦記取教訓，懇請
    勿一案二罰等語。
五、經查：異議人於前揭時地，酒後駕駛車牌號碼ＵB-6550號自
    用小客車，嗣於92年4月7日凌晨2時45分許，為警測得其吐
    氣酒精濃度達每公升0‧67毫克，又因同一酒駕行為，同時
    涉犯刑法公共危險罪責，案經臺灣彰化地方法院檢察署檢察
    官於92年4月14日以92年度偵字第3135號偵查終結，並聲請
    簡易判決處刑，嗣經本院北斗簡易庭於92年7月21日以92年
    度斗交簡字第71號判決判處拘役25日，92年11月24日因拘役
    易科罰金執行完畢出監等情，有本院92年度斗交簡字第71號
    判決書及臺灣高等法院被告前案紀錄表各1 份在卷可稽。是
    異議人酒醉駕車之同一違規行為既經依刑事法律處罰，依行
    政罰法第26條第1 項前段之規定，原處分機關自不得就該同
    一違規事實再處以罰鍰，異議人此部分異議為有理由。至原
    處分機關另裁處異議人吊扣駕照12個月及施以道安講習部分
    ，於法並無違背，另聲明異議意旨亦未指摘及此，本院即無
    由就該等處分併予審酌，附此敘明。
六、綜上所述，本件受處分人一個酒後駕車行為，乃同時觸犯刑
    法第185條之3及違反修正前道路交通管理處罰條例第35條第
    1項第1款，觸犯刑事法律部分業據法院判處罪刑確定，原處
    分機關復科處具有事後制裁受處分人行為性質之罰鍰，則依
    行政罰法第26條規定，為免一事二罰，應依刑事法律處罰。
    因此，原處分關於罰鍰部分有違行政罰法第26條規定，應予
    撤銷，並為不罰之諭知。
據上論斷，應依道路交通管理處罰條例第87條第2項，道路交通
案件處理辦法第19條、第20條前段，裁定如主文。
中    華    民    國    97    年    10    月    27    日
                      交通法庭    法  官  周淡怡
以上正本證明與原本無異。
如不服本裁定，應於裁定送達後五日內向本院提出抗告狀 (須附
繕本 )。
中    華    民    國    97    年    10    月    27    日
                                  書記官  劉玫金


司法院資訊處製作；財團法人民間司法改革基金會備份。
